臺灣高等法院刑事判決　　　　　　　 100年度上易字第2009號
上　訴　人
即　被　告　孫德岫
上列上訴人因違反毒品危害防制條例案件，不服臺灣臺北地方法
院100 年度易字第2129號，中華民國100 年8 月11日第一審判決
（起訴案號：臺灣臺北地方法院檢察署100 年度毒偵緝字第165
號），提起上訴，本院判決如下：
    主  文
上訴駁回。
    理  由
一、依刑事訴訟法第350 條、第361 條、第362 條、第367 條規
    定，不服地方法院之第一審判決而上訴者，須提出上訴書狀
    ，並應敘述具體理由，為上訴必備之程式；其所提出之書狀
    未敘述上訴理由，或僅曾以言詞陳述上訴理由者，均應於上
    訴期間屆滿後20日內補提理由書於第一審法院。第一審法院
    經形式審查，認逾期未補提上訴理由者，應定期間先命補正
    ；逾期未補正者，為上訴不合法律上之程式，應以裁定駁回
    。倘已提出上訴理由，但所提非屬具體理由者，則由第二審
    法院以上訴不合法律上之程式，判決駁回。而所謂具體理由
    ，必係依據卷內既有訴訟資料或提出新事證，指摘或表明第
    一審判決有何採證認事、用法或量刑等足以影響判決本旨之
    不當或違法，而構成應予撤銷之具體事由，始克當之（例如
    ：依憑證據法則具體指出所採證據何以不具證據能力，或依
    憑卷證資料，明確指出所為證據證明力之判斷如何違背經驗
    、論理法則）；倘僅泛言原判決認定事實錯誤、違背法令、
    量刑失之過重或輕縱，而未依上揭意旨指出具體事由，或形
    式上雖已指出具體事由，然該事由縱使屬實，亦不足以認為
    原判決有何不當或違法者（例如：對不具有調查必要性之證
    據，法院未依聲請調查亦未說明理由，或援用證據不當，但
    除去該證據仍應為同一事實之認定），皆難謂係具體理由，
    俾與第二審上訴制度旨在請求第二審法院撤銷、變更第一審
    不當或違法之判決，以實現個案救濟之立法目的相契合，並
    節制濫行上訴，最高法院97年度台上字第892 號判決意旨參
    照。
二、原審判決略以：被告孫德岫前因施用毒品案件，經原審法院
    以88年度毒聲字第2237號裁定施以觀察、勒戒後，因認無繼
    續施用毒品之傾向，於民國89年2 月25日釋放出所執行完畢
    ，並經臺灣臺北地方法院檢察署檢察官以89年偵緝字第239
    號為不起訴處分確定；又因偽造貨幣案件，經原審法院於90
    年3 月1 日以89年度訴字第1276號判決判處有期徒刑3 年2
    月，再經本院於90年6 月8 日以90年度上訴字第1229號判決
    改判有期徒刑3 年1 月，經最高法院於90年9 月6 日以90年
    度臺上字第5527號判決（起訴書誤載為90年度臺上字第1229
    號判決）駁回上訴確定；復因施用毒品案件，經原審法院於
    90年6 月20 日 以90年度毒聲字第1383號裁定令入戒治處所
    施以強制戒治，經原審法院於91年1 月29日以91年度毒聲字
    第206 號裁定停止強制戒治，所餘戒治期間付保護管束，於
    91年2 月20日釋放出所，91年6 月18日期滿而執行完畢，刑
    事部分，經臺灣臺北地方法院檢察署檢察官以90年度毒偵字
    第1197號聲請簡易判決處刑，經原審法院於90年9 月11日以
    90年度簡字第228 7 號判決判處有期徒刑6 月，被告不服提
    起上訴，經原審法院以90年度簡上字第275 號受理後，因被
    告撤回上訴而確定；再因搶奪案件，經原審法院於91年6 月
    13日以91年度訴字第102 號判決判處有期徒刑10月確定。上
    開3 案件經合併更定應執行有期徒刑4 年2 月確定，於94年
    2 月3 日假釋出監付保護管束，95年3 月22日保護管束期滿
    而執行完畢；另因施用毒品案件，經原審法院於95年8 月9
    日以95年度簡字第1154號判決判處有期徒刑5 月確定；又因
    施用毒品案件，經原審法院於96年11月30日以96年度簡字第
    2663號判決判處有期徒刑6 月確定；再因施用毒品案件，經
    原審法院以100 年度易字第904 號判決判處有期徒刑8 月在
    案。詎其猶不知戒絕，復基於施用第2 級毒品之犯意，於10
    0 年3 月19日，在臺北市○○○路其友人住處，以將第2 級
    毒品甲基安非他命（起訴書誤載為安非他命）置入吸食器中
    燃燒後，吸食煙霧之方式施用第2 級毒品甲基安非他命1 次
    ，嗣於同年3 月20日17時30分許，在新北市○○區○○街17
    巷2 弄2 號附近，因另案通緝為警緝獲，經採其尿液送驗後
    ，始查悉上情。案經新北市政府警察局新店分局報請臺灣臺
    北地方法院檢察署檢察官偵查起訴等事實。業據被告孫德岫
    於偵查及原審審理時坦承不諱，其經警採集尿液送請臺灣檢
    驗科技股份有限公司檢驗結果，亦呈安非他命類陽性反應，
    有該公司濫用藥物檢驗報告1 紙在卷可參，足認被告自白與
    事實相符。是核被告所為，係犯毒品危害防制條例第10條第
    2 項施用第2 級毒品罪。又被告有上開所載科刑及執行前案
    紀錄，有本院被告前案紀錄表1 份在卷可憑，其受有期徒刑
    執行完畢後，5 年以內故意再犯本案有期徒刑以上之罪，為
    累犯，應依刑法第47條第1 項之規定加重其刑。原審審酌被
    告素行，其以施用毒品為常習，雖經多次觀察勒戒之保安處
    分，仍因施用毒品案件，於10餘年間多次出入法院並受刑罰
    之執行，然仍不知悔改再次非法施用第2 級毒品，顯見其對
    於毒品之施用無力自制，惟念其施用毒品係對個人造成生理
    上之損害，且被告表達之後有戒除毒癮之計畫而有幡悟之心
    ，暨其生活狀況、品行、智識程度、犯罪之動機、目的、手
    段、所生危害，犯罪後尚能坦承犯行之態度等一切情狀，量
    處有期徒刑8 月。本院認原審已詳敘其所憑證據、認定理由
    及量刑依據。自形式上觀察，原判決無認定事實錯誤、量刑
    瑕疵或違背法令之情形，核其認事用法，並無違誤，量刑堪
    稱妥適。
三、本件上訴人即被告不服原判決提起上訴，其100 年8 月29日
    上訴理由略以：被告並無施用第2 級毒品甲基安非他命，係
    因感冒服用感冒藥而致產生安他命類陽性反應，原審坦承犯
    行乃因發燒過度，意識不清之下所為，為此提起上訴，請求
    還被告清白云云。
四、經查：
(一)上開事實，業據被告於偵查及原審審理時坦承不諱，其經警
    採集尿液送請臺灣檢驗科技股份有限公司檢驗結果，亦呈安
    非他命類陽性反應，有該公司濫用藥物檢驗報告1 紙在卷可
    參，有如前述，是被告犯行堪以認定。
(二)被告雖以前詞置辯，惟查：
  1.按目前常用檢驗尿液是否含有毒品反應之方法，有免疫學方
    析法和層析法兩類。尿液初步檢驗係採用免疫學方析法，由
    於該方析法對結構類似之成分，亦可能產生反應，故初步檢
    驗呈陽性反應者，應採用另一種不同分析原理之檢驗方法進
    行確認。經行政院衛生署認可之檢驗機構則採用氣相層析質
    譜儀（GC/MS ）分析法。以氣相層析質譜儀分析法進行確認
    者，均不致產生偽陽性反應。有行政院衛生署管制藥品管理
    局92年6 月20日管檢字第0920004713號附卷可參。被告經採
    集尿液後台灣檢驗科技股份有限公司以酵素免疫分析法初步
    檢驗及氣相層析質譜儀法確認鑑驗，依上開說明，尚不致產
    生偽陽性反應。被告辯稱伊係因感冒服用感冒藥物而導致產
    生安非他命類偽陽性反應云云，尚無足採。況被告於偵查及
    原審審理時均坦承施用毒品犯行，並未辯稱係因感冒服用感
    冒藥物導致產生安非他命類偽陽性反應，迨上訴本院時始為
    上開辯稱，益見其上開辯稱，要屬卸責之詞，不足採信。
  2.被告辯稱：伊於原審坦承犯行，係因發燒過度，意識不清之
    下所為云云，但觀諸被告於原審審理時就審判長問其最後有
    何陳述，其供稱：服刑這段期間，我想自己也快50歲，自己
    大半輩子因為吸食毒品關這麼多次，我想出獄後會儘快去報
    名戒毒等語（見原審卷第37頁背面），足認被告係對於自身
    犯行有相當了解情況下所為之陳述，難認其於原審審理時之
    陳述係在意識不清下所為。況被告非僅於原審坦承上開施用
    毒品犯行，其於偵查中亦明確供稱：伊在100年3月20日的前
    一天，在臺北市○○○路朋友住處，用吸食器放入安非他命
    點燃吸食煙霧的方式施用等語（見100年度毒偵緝字第165號
    卷第2 頁），是被告偵查與原審就犯行供承一致，益證其辯
    稱其於原審坦承犯行係意識不清所為，亦屬卸責之詞，自不
    足採。
五、綜上所述，本件被告上訴意旨並未指摘原審判決有何不當或
    違法之情形實際存在，亦無足以影響原審判決本旨，而構成
    應予撤銷之具體事由，核其內容非屬具體之上訴理由甚明。
    是被告上訴理由未能依卷內既有訴訟資料或提出新事證，指
    摘或表明第一審判決有何採證認事、用法等足以影響判決本
    旨之不當或違法，而構成應予撤銷之事由，自非屬得上訴第
    二審之具體理由。再者，本院自形式上以觀，認原審判決認
    事用法並無違法或不當，既如前述。揆諸首揭說明，被告提
    起第二審上訴不合法律上程式，爰不經言詞辯論以判決駁回
    之。
據上論斷，應依刑事訴訟法第367條前段、第372條，判決如主文
中    華    民    國    100    年    9    月    28    日
                  刑事第十五庭  審判長法  官  沈宜生
                                      法  官  林明俊
                                      法  官  吳炳桂
以上正本證明與原本無異。
不得上訴。
                                      書記官  劉育君
中    華    民    國   100    年    9     月    29    日